【裁判字號】    97,重訴,7
【裁判日期】    980210
【裁判案由】    違反槍砲彈藥刀械管制條例
【裁判全文】
臺灣宜蘭地方法院刑事判決               97年度重訴字第7號
                                       97年度訴字第554號
公  訴  人  臺灣宜蘭地方法院檢察署檢察官
被      告  甲○○
                    （現於臺灣宜蘭看守所羈押中）
選任辯護人  李秋銘律師
被      告  黃永財
                    （另案於臺灣宜蘭監獄執行中）
指定辯護人  黃豪志律師
被      告  徐緒傑
指定辯護人  吳文升律師
上列被告等因違反槍砲彈藥刀械管制條例案件，經檢察官提起公
訴（97年度偵字第3047號），及追加起訴並移送併案審理（97年
度偵字第3108號），本院判決如下：
    主  文
甲○○未經許可，寄藏可發射子彈具有殺傷力之改造霰彈槍，累
犯，處有期徒刑肆年，併科罰金新臺幣拾伍萬元，罰金如易服勞
役，以新臺幣壹仟元折算壹日。扣案之改造霰彈槍參枝（槍枝管
制編號0000000000號、0000000000號、0000000000號，共含彈匣
參個）均沒收。
黃永財共同未經許可，持有可發射子彈具有殺傷力之改造霰彈槍
，累犯，處有期徒刑參年貳月，併科罰金新臺幣伍萬元，罰金如
易服勞役，以新臺幣壹仟元折算壹日。扣案之改造霰彈槍壹枝（
槍枝管制編號0000000000號，含彈匣壹個）沒收。
徐緒傑共同未經許可，持有可發射子彈具有殺傷力之改造霰彈槍
，處有期徒刑參年，併科罰金新臺幣伍萬元，罰金如易服勞役，
以新臺幣壹仟元折算壹日。扣案之改造霰彈槍壹枝（槍枝管制編
號0000000000號，含彈匣壹個）沒收。
    事  實
一、甲○○前因恐嚇取財案件，經臺灣高等法院臺中分院以94年
    度少連上訴字第47號判決處有期徒刑2年確定，並於民國95
    年10月6日縮短刑期執行完畢；黃永財前因施用毒品案件，
    經本院以93年度易字第64號判決判處有期徒刑10月確定，並
    於94年12月6日縮短刑期假釋出監，縮刑期滿日為95年2月17
    日而執行完畢。詎仍不知悔改，甲○○明知未經主管機關許
    可，不得非法持有、寄藏可發射子彈具有殺傷力之槍枝，竟
    基於寄藏可發射子彈具有殺傷力之改造霰彈槍之犯意，於95
    年11月4日某時許，在彰化縣福興鄉○○村○○路○段683號
    盧國忠住處附近的鐵路旁，受盧國忠委託而寄藏可發射子彈
    具有殺傷力之改造霰彈槍3枝（槍枝管制編號：0000000000
    、0000000000、0000000000，共含彈匣3個）。繼因甲○○
    知悉徐緒傑有適用之子彈，可連同前揭改造霰彈槍一起販賣
    ，乃與徐緒傑謀議後，於97年8月3日晚間7時許，攜帶上揭
    可發射子彈具有殺傷力之改造霰彈槍1枝（槍枝管制編號：
    0000000000，含彈匣1個），並由有共同持有可發射子彈具
    有殺傷力之槍、彈之犯意聯絡之徐緒傑攜帶制式霰彈2顆，
    一起前往宜蘭縣冬山鄉○○路10號2樓黃永財住處，委託黃
    永財尋覓有意購買之人，徐緒傑並將該槍、彈交付予有共同
    持有可發射子彈具有殺傷力之槍、彈之犯意聯絡之黃永財非
    法持有，雙方言明如以新臺幣（下同）15萬元之代價將槍、
    彈賣出，徐緒傑一方可得款13萬元，黃永財則可抽取佣金2
    萬元。嗣於97年8月7日18時25分許，經警持搜索票在黃永財
    位於宜蘭縣冬山鄉○○路10號2樓住處當場查獲，扣得可發
    射子彈具有殺傷力之改造霰彈槍1枝（槍枝管制編號：00000
    00000，含彈匣1個）及子彈2顆（送鑑後已試射完畢），黃
    永財並配合警方辦案，而告知徐緒傑前揭改造霰彈槍已經賣
    出可收取價金，徐緒傑乃通知甲○○再度攜帶剩餘之2枝改
    造霰彈至宜蘭委託黃永財轉賣。甲○○知悉上情後，遂於97
    年8月8日晚間8時30分許，再持有2枝可發射子彈具有殺傷力
    之改造霰彈槍前來宜蘭，並在宜蘭縣五結鄉○○○路3號前
    ，為警當場查獲，並扣得可發射子彈具有殺傷力之改造霰彈
    槍2枝（槍枝管制編號：0000000000、0000000000，共含彈
    匣2個），而查悉上情。
二、案經宜蘭縣政府警察局羅東分局報告臺灣宜蘭地方法院檢察
    署檢察官偵查起訴。
    理  由
甲、程序方面：
一、按被告以外之人於審判外之言詞或書面陳述，除法律有規定
    者外，不得作為證據，刑事訴訟法第159條第1項定有明文。
    查證人黃永財及徐緒傑於警詢中之陳述，均屬於被告甲○○
    以外之人於審判外之陳述，被告甲○○並已否認上開陳述之
    證據能力，復無刑事訴訟法第159條之2至第159條之5例外得
    為證據之情形，則依上開法條規定，證人黃永財及徐緒傑於
    警詢中之陳述，均無證據能力。
二、按被告以外之人於審判外之陳述，雖不符前4條之規定，而
    經當事人於審判程序同意作為證據，法院審酌該言詞陳述或
    書面陳述作成時之情況，認為適當者，亦得為證據，刑事訴
    訟法第159條之5第1項定有明文。本件除證人黃永財及徐緒
    傑所為關於被告甲○○部分之警詢證述以外，其餘下列所引
    被告3人以外之人於審判外之書面或言詞陳述，被告3人於審
    判程序均同意作為證據，本院審酌上開書面及言詞陳述作成
    時之情況，認適宜作為證據使用，均有證據能力。
乙、實體方面：
一、
  (一)上開事實，業據被告甲○○、黃永財、徐緒傑於本院審理時
    坦承不諱，互核與同案被告黃永財、徐緒傑於偵、審中及甲
    ○○於警、偵訊及本院審審中證述之情節大致相符，並有改
    造霰彈槍3枝及制式霰彈2顆扣案可證。而扣案槍、彈經送內
    政部警政署刑事警察局鑑定，結果為：「一、送鑑長槍壹枝
    （槍枝管制編號0000000000），認係改造霰彈槍，由仿霰彈
    槍製造之槍枝，車通金屬槍管內阻鐵而成，擊發功能正常，
    可供擊發適用子彈使用，認具殺傷力。二、送鑑長槍壹枝（
    槍枝管制編號0000000000），認係改造霰彈槍，由仿霰彈槍
    製造之槍枝，車通金屬槍管內阻鐵而成，擊發功能正常，可
    供擊發適用子彈使用，認具殺傷力。」、「一、送鑑長槍壹
    枝（槍枝管制編號0000000000），認係改造霰彈槍，由仿雙
    管霰彈槍製造之槍枝，車通槍管內阻鐵及換裝土造金屬撞針
    而成，擊發功能正常，可供擊發適用子彈使用，認具殺傷力
    。二、送鑑子彈貳顆，認均係口徑12GAUGE之制式霰彈，經
    試射，可擊發，認均具殺傷力。」等情，有內政部警政署刑
    事警察局97年9月4日刑鑑字第0970125243號及97年9月15日
    刑鑑字第0970125245號槍彈鑑定書可稽。則被告甲○○、黃
    永財及徐緒傑之自白均與事實相符，堪予採信。
  (二)公訴意旨雖認被告甲○○所為，係犯2次槍砲彈藥刀械管制
    條例第8條第1項之未經許可，製造可發射子彈具有殺傷力之
    改造霰彈槍罪，並以被告甲○○之自白、同案被告黃永財、
    徐緒傑之證述及扣案霰彈槍3枝為其主要論據。惟訊據被告
    甲○○否認有未經許可，製造可發射子彈具有殺傷力之改造
    霰彈槍之犯行，辯稱：扣案之3枝槍枝均是盧國忠製造的，
    是盧國忠在95年11月4日叫伊去他家後面的運甘蔗鐵路旁拿
    的，要寄放在伊那裡等語（見本院卷第92、94頁）。經查，
    被告甲○○於警、偵訊時固供認有未經許可，製造可發射子
    彈具有殺傷力之改造霰彈槍之犯行，惟按被告之自白，不得
    作為有罪判決之唯一證據，仍應調查其他必要之證據，以察
    其是否與事實相符，刑事訴訟法第156條第2項定有明文。茲
    觀諸被告甲○○於警詢中供稱：伊是將玩具槍內之撞針拔除
    後，到五金行買鐵條回來裁剪槍枝所需之尺寸再加以研磨鑽
    洞後，再將撞針裝上去等語（見警00000000000號卷第6頁）
    ；於偵訊中供稱：伊買到玩具槍後，就到鹿港鎮的五金行買
    金屬條，在鹿港友人處跟他借鑽洞機，在玩具槍上方金屬條
    鑽洞之後，再將金屬條裝上，就改造完成等語（見偵3047號
    卷第13頁）；於本院羈押訊問時供稱：被查扣之槍枝，伊只
    改造後面的撞針而已（見本院聲羈卷第5頁），依此足見被
    告甲○○就如何改造槍枝一節前後所述並不相符，是否可採
    ，已非無疑。再者，被告甲○○雖於偵查及本院訊問時自白
    ：伊係於97年8月2日於彰化縣鹿港鎮買1枝玩具槍來改。另
    外於同年8月7日在同一家賣玩具槍的店又買了本件被查獲的
    2 枝玩具槍來改造。是8月2日才將槍枝的撞針改造等語（見
    偵3047號卷第13頁、本院聲羈卷第5頁），惟經本院調閱被
    告甲○○使用之0000000000號行動電話通聯紀錄及基地台位
    址資料可知，被告甲○○於97年8月2日上午11時49分許雖係
    在彰化縣彰化市，但於同日下午4時40分即已至宜蘭縣羅東
    鎮，此有遠傳雙方通聯紀錄可考，依此衡之，被告甲○○是
    否有足夠時間，能在彰化縣於販賣玩具槍之店家開門後購買
    到玩具霰彈槍，且加以改造撞針、槍管等零件，使玩具霰彈
    枝具有殺傷力後，再從彰化縣開車北上，並至少於同日16時
    40分許趕至宜蘭縣羅東鎮，實容有合理懷疑之餘地。是被告
    甲○○辯稱：扣案之3枝槍枝均是盧國忠製造的乙節，並非
    全然不可採。又同案被告徐緒傑結證稱：伊不知道甲○○持
    有之槍枝來源為何，也不知道是否係甲○○改造過的等語在
    卷（見本院卷第78頁），而同案被告黃永財亦未曾敘及扣案
    槍枝是甲○○改造的，另扣案之3枝槍枝，係客觀證據，僅
    能證明被告甲○○確實有非法持有具殺傷力之槍枝之事實而
    已，就認定該等槍枝究係由何人製造一節，並無所助益，自
    均不能據以推認被告甲○○有非法製造槍枝之犯行。此外，
    復無其他積極證據或間接證據可資證明及補強。則檢察官所
    舉之被告警、偵訊自白是否與事實相符，並非無疑，又無具
    相當關聯性之事證足資補強該自白之憑信性，以證明被告甲
    ○○確有為被訴之非法製造槍枝犯行，從而，被告甲○○是
    否涉犯此部分罪嫌，既未達於通常一般之人均不致有所懷疑
    ，而得確信為真實之程度，自難單憑被告於警、偵訊之自白
    ，即為不利被告之認定。
二、核被告甲○○所為，係犯槍砲彈藥刀械管制條例第8條第4項
    之未經許可，寄藏可發射子彈具有殺傷力之改造霰彈槍罪；
    被告黃永財及徐緒傑所為，均係犯槍砲彈藥刀械管制條例第
    8條第4項之未經許可，持有可發射子彈具有殺傷力之改造霰
    彈槍罪及同條例第12條第4項之未經許可持有具有殺傷力之
    子彈罪。被告甲○○持有3枝改造霰彈槍之低度行為，應為
    寄藏之高度行為所吸收，不另論罪。被告3人就97年8月3日
    非法持有改造霰彈槍、彈犯行（惟甲○○非法持有制式霰彈
    部分非起訴效力所及，詳如後述），均有犯意聯絡及行分擔
    ，皆為共同正犯。被告甲○○以一寄藏行為，同時寄藏3枝
    同種之改造霰彈槍，乃單純一罪，公訴意旨認被告甲○○所
    為，係犯2次槍砲彈藥刀械管制條例第8條第1項之未經許可
    ，製造可發射子彈具有殺傷力之改造霰彈槍罪，應數罪併罰
    ，容有未洽，已如前述，惟其起訴持有可發射子彈具有殺傷
    力之改造霰彈槍之基本事實相同，本院自應予以審理，並變
    更其起訴法條。被告黃永財及徐緒傑以一持有行為，同時持
    有改造霰彈槍及制式霰彈，觸犯構成要件不相同之罪名，均
    為想像競合犯，應依刑法第55條規定從一重之未經許可，持
    有可發射子彈具有殺傷力之改造霰彈槍罪論處。查被告甲○
    ○、黃永財各有如犯罪事實欄所載執行完畢之前科紀錄，有
    臺灣高等法院被告前案紀錄表附卷可稽，其等於執行完畢後
    5年之內，故意再犯本件有期徒刑以上之罪，均屬累犯，應
    分別依刑法第47條第1項之規定加重其刑。爰審酌被告3人之
    犯罪動機、目的、手段、所為對社會及人身安全威脅甚鉅，
    暨犯後態度等一切情狀，分別量處如主文所示之刑，罰金部
    分並諭知易服勞役之折算標準，以示懲儆。扣案之改造霰彈
    槍3枝（槍枝管制編號0000000000、0000000000、00000
    00000，共含彈匣3個），均屬違禁物，已如前述，應均依刑
    法第38條第1項第1款規定宣告沒收。至於扣案之制式霰彈2
    顆，已經鑑驗機關試射完畢，而失其子彈之結構及性能，不
    具殺傷力；另扣案之黑色手機1具，雖係被告甲○○所有之
    物，惟亦與本案犯罪無涉，故均不併予諭知沒收，附此敘明
    。
三、移送併辦意旨另以：被告甲○○於97年8月3日晚上7時許，
    與徐緒傑攜帶具殺傷力之槍枝1枝及具殺傷力之子彈2顆，前
    往宜蘭縣冬山鄉○○路10號2樓委託黃永財尋覓有意購買之
    人，因認被告另涉有槍砲彈藥刀械管制條例第12條第4項之
    未經許可持有子彈罪嫌，因與前開起訴之持有槍枝部分為事
    實上之同一案件，而移送併案審理。惟查，被告甲○○僅被
    起訴違反槍砲彈藥刀械管制條例第8條第1項非法製造可發射
    子彈具有殺傷力之槍枝罪，並未被訴違反槍砲彈藥刀械管制
    條例第12條第4項非法持有具有殺傷力之子彈罪，此有臺灣
    宜蘭地方法院檢察署檢察官97年度偵字第3047號起訴書附卷
    可稽，故移送併辦部分與起訴部分並非事實上之同一案件。
    且訊據被告甲○○否認子彈係伊所有，辯稱：伊沒有帶子彈
    ，是徐緒傑說他有子彈等語在卷（見本院重訴卷第87、88、
    94頁），而警察於97年8月8日晚間8時30分許，查獲被告甲
    ○○非法持有2枝可發射子彈具有殺傷力之改造霰彈槍之同
    時，確實並未查獲被告甲○○非法持有子彈。再參以被告甲
    ○○既已坦認非法持有可發射子彈具有殺傷力之槍枝之重罪
    ，對於被訴有裁判上一罪（想像競合犯）之非法持有具殺傷
    力之子彈之輕罪，衡情當無飾詞狡辯之必要。故被告甲○○
    此部分辯解，應可採信。從而，被告甲○○係於97年8月3日
    晚上7時許，始與徐緒傑共同持有扣案具有殺傷力之子彈，
    並非係自95年11月4日起即受友人盧國忠之委託，而連同扣
    案之3枝霰彈槍一起寄藏迄警查獲為止之事實，足以認定。
    依此觀之，被告甲○○開始持有併辦部分子彈之始點（97年
    8 月3日晚上7時），與本件開始持有起訴部分槍枝之始點（
    95 年11月4日），既不相同，即難認為被告甲○○係以一持
    有行為，同時持有槍枝及子彈，而有想像競合犯之裁判上一
    罪關係，本院自無從一併審酌。是以移送併辦部分，應退回
    由檢察官另行處理，併此敘明。
據上論斷，應依刑事訴訟法第299條第1項前段、第300條，槍砲
彈藥刀械管制條例第8條第4項、第12條第4項，刑法第11條前段
、第28條、第55條、第47條第1項、第42條第2項、第38條第1項
第1款，判決如主文。
本案經檢察官張立言到庭執行職務。
中    華    民    國    98    年    2     月    10    日
                  刑事第二庭審判長法  官  黃永勝
                                  法  官  謝佩玲
                                  法  官  陳映佐
以上正本證明與原本無異。
如不服本判決應於收受送達後十日內向本院提出上訴書狀，並應
敘述具體理由；其未敘述上述理由者，應於上訴期間屆滿後二十
日內向本院補提理由書(均須按他造當事人之人數附繕本)「切勿
逕送上級法院」。
                                  書記官  陳憲文
中    華    民    國    98    年    2     月    11    日
附錄法條：
槍砲彈藥刀械管制條例第8條第4項：
未經許可，持有、寄藏或意圖販賣而陳列第1項所列槍枝者，處
3年以上10年以下有期徒刑，併科新臺幣700萬元以下罰金。
槍砲彈藥刀械管制條例第12條第4項：
未經許可，持有、寄藏或意圖販賣而陳列子彈者，處5年以下有
期徒刑，併科新台幣300萬元以下罰金。


司法院資訊處製作；財團法人民間司法改革基金會備份。
